臺灣高等法院臺南分院刑事判決
109年度上訴字第1302號
上  訴  人  臺灣臺南地方檢察署檢察官
被      告  李仁吉


上列上訴人因被告毒品危害防制條例案件，不服臺灣臺南地方法
院109年度訴字第1045號中華民國109年8月31日第一審判決（起
訴案號：臺灣臺南地方檢察署109年度毒偵字第1534號），提起
上訴，本院判決如下：
    主  文
上訴駁回。
    理  由
一、公訴意旨略以：被告李仁吉基於施用第一級毒品之犯意，於
    民國109年5月13日15時13分往前回溯26小時內某時，在高雄
    市○○區某處工地，以針筒注射方式施用第一級毒品海洛因1
    次。嗣因其為毒品列管人口，於109年5月13日15時13分許，
    為警持臺灣臺南地方檢察署檢察官所核發強制到場（強制採
    驗尿液）許可書採集其尿液送驗結果，呈嗎啡陽性反應，而
    悉上情。因認被告涉犯毒品危害防制條例第10條第1 項之施
    用第一級毒品罪嫌。
二、按起訴之程序違背規定者，應諭知不受理之判決；又對於原
    審諭知不受理之判決上訴時，第二審法院認其為無理由而駁
    回上訴，得不經言詞辯論為之，刑事訴訟法第303條第1款、
    第372條分別定有明文。次按毒品危害防制條例第20條第3項
    於109年1月15日經總統公布修正，並於同年7月15日生效施
    行，其規定犯第10條之罪於觀察、勒戒或強制戒治執行完畢
    釋放後，3年後再犯第10條之罪者，適用本條前2項之規定。
    上開所謂「3年後再犯」，只要本次再犯（不論修正施行前
    、後）距最近1次觀察、勒戒或強制戒治執行完畢釋放，已
    逾3年者，即該當之，不因其間有無犯第10條之罪經起訴、
    判刑或執行而受影響（最高法院109年度台上字第3826號判
    決意旨參照）。又按附命完成戒癮治療之緩起訴處分（下稱
    附命緩起訴處分），係以「戒癮治療」為核心治療方式，並
    得取代觀察、勒戒等處遇，期能完全戒除被告之毒癮，則被
    告在戒癮治療完成前，仍難謂得與觀察、勒戒等處遇已執行
    完畢等同視之（最高法院109年度台上大字第3536號裁定意
    旨暨提案裁定肯定說參照）。是以，被告前因施用毒品犯行
    經檢察官為附命緩起訴處分，而未能完成戒癮治療，即無從
    視同已經觀察、勒戒執行完畢，則被告如距最近1次觀察、
    勒戒執行完畢3年後再犯施用毒品犯行，依前開最高法院裁
    定之說明，檢察官應先聲請法院裁定將被告送勒戒處所觀察
    、勒戒。
三、經查：
　㈠被告於109年5月13日15時13分往前回溯26小時內某時，在上
    揭處所，以針筒注射方式，施用第一級毒品海洛因1次，業
    據被告坦承不諱，並有台灣檢驗科技股份有限公司109年5月
    29日濫用藥物檢驗報告、臺灣臺南地方檢察署檢察官強制到
    場（強制採驗尿液）許可書、應受尿液採驗人尿液檢體採集
    送驗紀錄各1份附卷可稽。足徵被告任意性自白與事實相符
    ，應堪採信，被告確有於前揭時間、地點，施用第一級毒品
    海洛因之犯行甚明。
　㈡本件被告所涉施用第一級毒品案件，經臺灣臺南地方檢察署
    檢察官於109年8月7日偵查終結並提起公訴，於109年8月20
    日繫屬於原審法院，此有臺灣臺南地方檢察署109年8月20日
    南檢文實109毒偵1534字第5734號函上所蓋原審法院收狀日
    期戳印暨檢附之起訴書在卷可考，則依上開規定，本件被告
    涉嫌毒品危害防制條例第10條第1項之施用第一級毒品案件
    ，應依修正後毒品危害防制條例規定處理。而被告前因施用
    毒品案件，經裁定送觀察、勒戒後，認無繼續施用毒品傾向
    ，於92年10月31日執行完畢出所，並經臺灣高雄地方檢察署
    檢察官以92年度毒偵字第6112號為不起訴之處分確定（另被
    告於94年間因施用毒品案件，經臺灣雲林地方法院以94年度
    毒聲字第237號裁定令入勒戒處所觀察、勒戒，然因毒品危
    害防制條例修正致觀察、勒戒未完成，於94年9月22日即釋
    放出所），有臺灣高等法院被告前案紀錄表在卷可按。從而
    ，本案被告施用第一級毒品行為時（即109年5月13日15時13
    分往前回溯26小時內某時），距其前案（最近1次）觀察勒
    戒執行完畢釋放，已逾3年。至被告雖於108、109年間因施
    用毒品行為，經臺灣臺南地方檢察署檢察官分別以108年度
    毒偵字第2753號（緩起訴期間自109年3月23日至111年3月22
    日）、109年度毒偵字第1040號（緩起訴期間自109年7月28
    日至111年7月27日）為附命緩起訴處分確定，然被告均尚未
    完成戒癮治療等情，有該等緩起訴處分書、臺灣高等法院被
    告前案紀錄表在卷可憑，依前揭說明，無從視同已經觀察、
    勒戒執行完畢，應仍依修正後毒品危害防制條例第20條第3
    項規定適用觀察、勒戒程序。綜據上述，檢察官應按修正後
    毒品危害防制條例第35條之1第1款規定，依修正後毒品危害
    防制條例第20條第3項規定處理，亦即應為觀察、勒戒之聲
    請，而非逕予起訴。
　㈢綜上所述，本件檢察官就被告施用第一級毒品之犯行逕行起
    訴，其起訴之程序違背規定，自應諭知公訴不受理之判決。
四、原審因此依刑事訴訟法第303條第1款、第307條規定，對被
    告本案被訴犯行判決公訴不受理，經核並無違誤，應予維持
    。檢察官上訴意旨以本案應為實體判決為由，指摘原判決不
    當，為無理由，應予駁回，並不經言詞辯論為之。
據上論斷，應依刑事訴訟法第368條、第372條，判決如主文。　
中　　華　　民　　國　　109 　年　　12　　月　　28　　日
                  刑事第三庭    審判長法　官  陳連發
                                      法　官  何秀燕
                                      法　官  洪榮家
以上正本證明與原本無異。
如不服本判決應於收受送達後20日內向本院提出上訴書狀，其未
敘述上訴理由者，並得於提起上訴後20日內向本院補提理由書（
均須按他造當事人之人數附繕本）「切勿逕送上級法院」。
　　　　　　　　　　　　　　　　　　　書記官  郭馥萱
中　　華　　民　　國　　109 　年　　12　　月　　28　　日